臺灣高等法院刑事判決
109年度上易字第923號
上  訴  人  
即  被  告  蔡智帆



上列上訴人因違反毒品危害防制條例案件，不服臺灣桃園地方法
院108年度審易字第2804號，中華民國109年3月27日第一審判決
（起訴案號：臺灣桃園地方檢察署108年度毒偵字第5297號），
提起上訴，本院判決如下：
    主  文
上訴駁回。
    事  實
蔡智帆知悉甲基安非他命係毒品危害防制條例所規範之第二級毒
品，竟基於施用第二級毒品甲基安非他命之犯意，於民國108年9
 月10日下午6 時許，在桃園市中壢區某友人車內，以將甲基安
非他命置入玻璃球內，燃燒吸食其產生煙霧之方式，施用第二級
毒品甲基安非他命。嗣其尿液送驗後，結果呈安非他命、甲基安
非他命陽性反應。 
    理  由
一、上開事實，業據上訴人即被告蔡智帆於警詢、偵訊、原審準
    備程序、審理及本院審理時坦承不諱（毒偵卷第19、105頁
    反面，原卷第72、78頁，本院卷第66、67頁），且被告前開
    採集之尿液，送驗結果呈安非他命及甲基安非他命陽性反應
    ，有台灣檢驗科技股份有限公司濫用藥物實驗室-台北108年
    10 月9日出具之濫用藥物檢驗報告、桃園市政府警察局中壢
    分局真實姓名與尿液、毒品編號對照表（尿液編號：E000-0
    000號）、檢體監管紀錄表在卷可稽（毒偵卷第53、55、111
    頁）；復被告遭扣得之透明結晶1 包（含袋毛重0.33公克，
    鑑驗取用0.0029公克，驗餘毛重0.3271公克），經送鑑驗結
    果，確含有甲基安非他命之成分，亦有台灣檢驗科技股份有
    限公司濫用藥物實驗室-台北108年10 月8日出具之濫用藥物
    檢驗報告（毒偵卷第113頁）附卷可參，足徵被告之任意性
    自白核與事實相符，堪予採信。本案事證已臻明確，被告犯
    行洵堪認定，應予依法論科。
二、被告前於97年間因施用毒品案件，經原審法院以97年度毒聲
    字第1016號裁定送觀察、勒戒後，認無繼續施用毒品之傾向
    ，於98年3 月12日執行完畢釋放出所，該次施用毒品犯行，
    並經臺灣桃園地方檢察署檢察官以98年度毒偵緝字第47號為
    不起訴處分確定。又被告於前開觀察、勒戒執行完畢釋放後
    5 年內之100 年間，復因施用毒品案件，經原審法院以100 
    年度壢簡字第2249號判處有期徒刑2 月確定，嗣經原審法院
    以101 年度聲字第3463號更定其刑為有期徒刑3 月確定，此
    有本院被告前案紀錄表在卷可稽（本院卷第25、27、47頁）
    。是被告於觀察、勒戒執行完畢後，既曾於5 年內再犯施用
    毒品罪，則其所為本件施用毒品犯行，核非屬毒品危害防制
    條例第20條第3項所定「5年後再犯」之情形，應予追訴、處
    罰。
三、論罪：
  ㈠核被告所為，係犯毒品危害防制條例第10條第2 項之施用第
    二級毒品罪。被告施用甲基安非他命前後持有之低度行為，
    為施用之高度行為所吸收，不另論罪。 
　㈡按刑法第47條第1 項規定：受徒刑之執行完畢，或一部之執
    行而赦免後，5 年以內故意再犯有期徒刑以上之罪者，為累
    犯，加重本刑至2分之1。主要著眼於犯罪行為人前既已受自
    由刑之執行，自當知所悔改，如執行完畢未久，又再故意犯
    罪，足見其對於刑罰反應力薄弱，故必須再延長其矯正期間
    ，藉此協助其重返社會，同時亦兼顧防衛的效果。惟對於刑
    法第47條第1 項規定，若不分情節，基於累犯者有其特別惡
    性及對刑罰反應力薄弱等立法理由，一律加重最低本刑，於
    不符合刑法第59條所定要件之情形下，致生行為人所受之刑
    罰超過其所應負擔罪責之個案，其人身自由因此遭受過苛之
    侵害部分，對人民受憲法第8 條保障之人身自由所為限制，
    不符憲法罪刑相當原則，牴觸憲法第23條比例原則，業經司
    法院釋字第775 號解釋在案。為避免發生上述罪刑不相當之
    情形，法院就該個案應依本解釋意旨，裁量是否加重最低本
    刑。至如何能避免發生「罪刑不相當」之情形，自應審酌犯
    罪行為人之前、後案之犯罪類型、行為態樣是否相同或類似
    ；前案執行完畢與後案發生之時間相距長短；前案是故意或
    過失所犯；前案執行是入監執行完畢，抑或易科罰金或易服
    社會勞動而視為執行完畢；前、後案對於他人生命、身體、
    財產等法益侵害情形如何等具體個案各種因素，再兼衡後案
    犯罪之動機、目的、計畫、犯罪行為人之年齡、性格、生長
    環境、學識、經歷、反省態度等情綜合判斷，以觀其有無特
    別惡性或對刑罰反應力薄弱而決定是否依累犯規定加重最低
    本刑（最高法院108年度台非字第176號判決參照）。查被告
    ㈠於102 年間因施用毒品案件，經原審法院以102 年度壢簡
    字第1594號判決判處有期徒刑6 月確定；㈡又因施用毒品案
    件，經原審法院以103年度審易字第622 號判決判處有期徒
    刑6 月確定；㈢再因施用毒品案件，經原審法院以103 年度
    審易字第1779號判決判處有期徒刑7 月確定，上開㈠至㈢各罪
    刑經原審法院以103 年度聲字第5186號裁定定應執行刑有期
    徒刑1 年5 月確定；㈣另因違反藥事法案件，經原審法院院
    以104 年度審簡字第128 號判決判處有期徒刑3 月確定，與
    上開有期徒刑1 年5 月入監接續執行後，於104 年6 月5 日
    縮短刑期假釋出監，於104 年11月19日假釋期滿未經撤銷假
    釋，視為執行完畢等情，有本院被告前案紀錄表在卷可按（
    本院卷第30至33、45頁），被告受徒刑之執行完畢，5 年以
    內故意再犯有期徒刑之罪，為累犯，衡酌被告已因施用毒品
    罪而經法院判刑並執行，與本案犯罪類型完全相同，足見被
    告對刑罰之反應力薄弱，認被告本案犯行依刑法第47條第1
    項規定加重其刑，並未悖於罪刑相當原則及比例原則，應依
    刑法第47條第1項規定加重其刑。
四、原審以被告罪證明確，適用毒品危害防制條例第10條第2 項
    、第18條第1 項前段，刑法第11條、第47條第1 項規定，並
    審酌被告前已因施用毒品案件經觀察勒戒及刑之執行，本應
    澈底戒絕毒癮，詎其竟未能自新，仍一再施用足以導致人體
    機能發生依賴性、成癮性及抗藥性等障礙之毒品，戕害自身
    健康，漠視法令禁制，實屬不該，惟念及其犯罪後坦承犯行
    ，態度尚可，兼衡其犯罪之動機、目的、手段、素行等一切
    情狀，量處有期徒刑8月。另說明：㈠扣案之第二級毒品甲基
    安非他命1 包（驗餘毛重0.3271公克，含包裝袋1 只），係
    供被告本案施用所查獲之毒品，不問屬於被告與否，應依毒
    品危害防制條例第18條第1 項前段規定，宣告沒收銷燬之，
    另包裝前揭毒品之包裝袋，因與其內之毒品，難以析離，且
    無析離之實益與必要，應一併沒收銷燬之；㈡毒品送鑑耗損
    之部分，既已滅失，自無庸宣告沒收銷燬。核其認事用法俱
    無違誤，量刑及沒收尚屬允當。
五、被告上訴意旨主張其自始坦承犯行，請求援引刑法第59條予
    以減輕並從輕量刑云云。惟原審判決於量刑時，業已審酌被
    告坦承犯行之犯後態度。又刑法第59條之酌量減輕其刑，必
    於犯罪之情狀顯可憫恕，認科以最低度刑仍嫌過重者，始有
    其適用。至是否酌量減輕被告之刑，則屬實體法上賦予法院
    得依職權裁量之事項。本案被告施用毒品，客觀上無犯罪之
    情狀顯可憫恕之情形，原判決未依刑法第59條酌量減輕其刑
    ，要無違法或不當。另量刑輕重，屬為裁判之法院得依職權
    自由裁量之事項，苟已以行為人之責任為基礎，並斟酌刑法
    第57條各款所列情狀，在法定刑度內，酌量科刑，無偏執一
    端，致明顯失出失入情形，自不得任意指為違法。原審已就
    量刑刑度詳為審酌並敘明理由如上，其量定之刑罰，客觀上
    並未逾越法定刑度或濫用其裁量權限，核屬法院量刑職權之
    適法行使，難認有何不當。綜上，被告上訴為無理由，應予
    駁回。
據上論斷，應依刑事訴訟法第368條，判決如主文。
本案經檢察官翁珮嫻到庭執行職務。
中　　華　　民　　國　　109 　年　　6 　　月　　24　　日
                  刑事第二十五庭審判長法　官  宋松璟
                                      法　官  黃翰義
                                      法　官  陳彥年
以上正本證明與原本無異。
不得上訴。
                                      書記官  彭秀玉
中　　華　　民　　國　　109 　年　　6 　　月　　24　　日